臺灣新北地方法院刑事判決
                                      110年度易字第675號
公  訴  人  臺灣新北地方檢察署檢察官
被      告  張春綢


輔  佐  人
即被告之子  羅安聖

上列被告因妨害公務案件，經檢察官提起公訴（110年度偵字第9
173號），本院判決如下：
    主  文
張春綢無罪。
    理  由
一、公訴意旨略稱：被告張春綢於民國110年2月8日晚間8時許，
    在新北市○○區○○路0號食用薑母鴨，飲畢後身體所含酒精濃
    度已達不能安全駕駛動力交通工具之程度，仍自新北市○○區
    ○○路0號酒後騎乘車牌號碼000-000號普通重型機車上路返家
    (公共危險部分另經不起訴處分確定)。適巡邏員警經過對其
    施以盤查，不甩警方之盤查而大聲咆哮並欲離去現場，經警
    方拉其手臂請其配合，詎被告張春綢竟基於妨害公務之犯意
    ，徒手碰觸員警槍枝，遭警方壓制，被告張春綢竟再徒手揮
    舞掙扎反抗，以此強暴脅迫方式致員警劉澤羽所掌管之密錄
    器擦傷及電子舉發單印表機保護套破損，並致員警劉澤羽受
    有左大拇指挫傷併指甲損傷之傷害（傷害部分未據提出告訴
    ），因認被告係涉犯刑法第135條第1項之對於公務員依法執
    行職務時施強暴罪嫌等語。
二、按犯罪事實應依證據認定之，無證據不得認定犯罪事實；又
    不能證明被告犯罪者，應諭知無罪之判決，刑事訴訟法第15
    4條第2項、第301條第1項分別定有明文。又犯罪事實之認定
    ，應憑真實之證據，倘證據是否真實尚欠明確，自難以擬制
    推測之方式，為其判斷之基礎；而認定犯罪事實之證據係指
    足以認定被告確有犯罪行為之積極證據而言，該項證據自須
    適合於被告犯罪事實之認定，始得採為斷罪之資料，最高法
    院53年台上字第656號、29年上字第3105號著有判例。且刑
    事訴訟上證明之資料，無論為直接或間接證據，均須達於通
    常一般之人均不致有所懷疑，而得確信其為真實之程度，始
    得據為有罪之認定，若其關於被告是否犯罪之證明未能達此
    程度，而有合理懷疑之存在，致使無從形成有罪之確信，根
    據「罪證有疑，利於被告」之證據法則，即不得遽為不利被
    告之認定，亦有最高法院76年台上字第4986號判例可參。其
    以情況證據（即間接證據）斷罪時，尤須基於該證據在直接
    關係上所可證明之他項情況事實，本乎推理作用足以確證被
    告有罪，方為合法，不得徒憑主觀上之推想，將一般經驗有
    利被告之其他合理情況逕予排除，此觀諸最高法院32年上字
    第67號判例意旨亦甚彰明。又刑事訴訟法第161條第1項規定
    ：檢察官就被告犯罪事實，應負舉證責任，並指出證明之方
    法。因此，檢察官對於起訴之犯罪事實，應負提出證據及說
    服之實質舉證責任。倘其所提出之證據，不足為被告有罪之
    積極證明，或其指出證明之方法，無從說服法院以形成被告
    有罪之心證，基於無罪推定之原則，自應為被告無罪判決之
    諭知，最高法院92年台上字第128號著有判例可資參照。又
    依刑事訴訟法第154條第2項規定，有罪判決書理由內所記載
    認定事實所憑之證據，須經嚴格證明之證據，在無罪判決書
    內，因檢察官起訴之事實，法院審理結果認為被告之犯罪不
    能證明，所使用之證據不以具有證據能力之證據為限，故無
    須再論述所引有關證據之證據能力（最高法院100年度台上
    字第2980號判決意旨參照）。
三、公訴意旨認被告涉犯刑法第135條第1項妨害公務罪嫌，無非
    係以被告於警詢及偵查中之供述、新北市政府警察局蘆洲分
    局德音派出所警員劉澤羽、陳柏翰之職務報告、蒐證密錄器
    譯文、光碟、蒐證密錄器翻拍照片、臺灣新北地方檢察署檢
    察官勘驗筆錄、警員劉澤羽受傷暨印表機保護套、密錄器照
    片及衛生福利部臺北醫院診斷證明書等為其主要論據。
四、訊據被告固不否認於上開時地，遭警員劉澤羽、陳柏翰盤查
    等情，然始終堅詞否認有何妨害公務之犯行，辯稱：員警將
    其逮捕時，其並未攻擊員警，亦未對員警施以暴力等語。
五、經查：
(一)被告於110年2月8日晚間8時許，在新北市○○區○○路0號食用
    薑母鴨後，仍自新北市○○區○○路0號騎乘車牌號碼000-000號
    普通重型機車上路而涉嫌酒後騎車，適遭巡邏員警對其施以
    盤查，並要求其接受酒測，因被告拒絕接受酒測，復遭警方
    質疑被告以手碰觸其槍枝，旋遭警壓制逮捕等情，業經被告
    於警詢、偵查及本院準備程序時供述在卷，並有新北市政府
    警察局蘆洲分局德音派出所警員劉澤羽、陳柏翰之職務報告
    、密錄器譯文、蒐證密錄器翻拍照片附卷可佐（參見110年
    度偵字第9173號卷（下稱偵查卷）第12頁、第14至15頁、第
    20至21頁、第26至28頁）。又員警劉澤羽受有左大拇指挫傷
    併指甲損傷之傷害及所掌管之密錄器擦傷及舉發單印表機保
    護套破損等情，此有新北市政府警察局蘆洲分局德音派出所
    警員劉澤羽、陳柏翰之職務報告、警員劉澤羽受傷暨印表機
    保護套、密錄器照片及衛生福利部臺北醫院診斷證明書附卷
    可查（參見偵查卷第12頁、第24至25頁、第29頁），此部分
    事實固堪認定。
(二)公訴意旨雖以員警劉澤羽於壓制逮捕被告過程中，因被告徒
    手揮舞掙扎反抗，致員警劉澤羽受有上開傷害及所掌管之密
    錄器擦傷及電子舉發單印表機保護套破損，而認被告於員警
    依法執行職務時施強暴，涉嫌妨害公務。惟按：　
　⒈刑法第135 條第1 項之罪，以對於公務員依法執行職務時施
    強暴、脅迫為要件，是行為人須出於妨害公務之犯意，於公
    務員依法執行職務時，對公務員之身體直接實施暴力、或以
    公務員為目標，而對公務員施暴力，其結果影響及於公務員
    之執行職務，始能成立，如僅係單純脫免公務員所為之強制
    處分，並未積極攻擊公務員之身體或其他物品或他人，因無
    施強暴之行為，自不該當妨害公務罪之要件。刑法第135條
    第1項之妨害公務罪所稱「強暴」，係意圖妨害公務員職務
    之依法執行，而以公務員為目標，對物或他人實施一切有形
    物理暴力，致產生積極妨害公務員職務執行者始克當之，並
    非公務員依法執行職務時，人民一有任何肢體舉止，均構成
    以強暴妨害公務執行，且刑法第135條第1項所定強暴妨害公
    務罪，目的在貫徹國家意志及保護國家法益，行為人主觀上
    不僅須有妨害公務之故意，客觀上亦有積極、直接施加強暴
    或脅迫之行為，致對公務員依法執行職務之行為造成阻礙，
    方足當之。是以，所謂施強暴之行為，係指對於公務員之身
    體直接實施暴力，或以公務員為目標，而對物或對他人施加
    積極之不法腕力，倘僅係於公務員依法執行職務時，以顯然
    不當之言詞或行動相加，尚未達強暴脅迫之程度，或僅是以
    消極之不作為、或在公務員執行職務時不予配合、閃躲或在
    壓制之過程中扭動、掙脫之單純肢體行為，並未有其他積極
    、直接針對公務員為攻擊之行為，致妨害公務員職務之執行
    ，或未直接對於公務員施加對抗、反制之積極作為，或與社
    會秩序維護法等罰則相涉，尚難認被告有上開各行為之狀態
    ，逕謂符合前揭法條所指「強暴」或「脅迫」之概念。
  ⒉經本院勘驗員警劉澤羽之密錄器錄影畫面，勘驗結果如下
　　（僅擷取與本案有關部分，參見本院易字卷第73至78頁）：
　⑴檔案名稱「2021_0208_201712_379」部分：
  ①密錄器錄影檔案播放時間20時19分6秒至20時19分22秒處：被
    告坐上機車後，員警A之機車靠近被告的機車後，被告之機
    車後車燈才亮起，接著，被告發動車子往前行駛一小段，此
    時員警B之機車逐漸靠近並停在被告機車旁，員警B舉出右手
    向被告示意停車。
　②密錄器錄影檔案播放時間20時19分23秒至20時19分37秒處：
　　(員警B站在被告前方，左手握有酒測器，而右手握著手機)
　　警員B：抱歉，你有帶證件嗎（台語）？被告：才剛要開而
    已，還沒開啦（台語）！警員B：不要緊，車主是你本人嗎
    （台語）？被告：是阿（台語）。警員B：抱歉，朝這吹口
    氣喔（台語）！
　　（此時員警B手握酒測器，請被告朝酒測器吹，但被告立即
    轉頭，作勢離去，而員警B隨即往前拉著被告右手，被告欲
    掙脫員警B的手，不斷地在路邊走動。後走到機車旁停下，
    轉向警員A、B）
　　被告：沒有啦！我這沒有啦！沒有啦（台語）！警員B：你
    要做什麼（台語）！被告：沒有啦！警員B：什麼沒有？站
    好啦（台語）！被告：我就還沒開啊！你在講什麼（台語）
    ？
　③密錄器錄影檔案播放時間20時19分38秒至20時19分58秒處：
　　（被告邊說話邊走到自己機車旁，為擺脫警員A、B的拉力，
    突然左手大動作地舉起甩開警員B的手。接著，被告復自被
    告機車旁，再度走動到馬路中，而遭警員B拉回被告機車旁
    ）
　　警員A：有錄到啦！你是在講什麼？被告：有錄到什麼？警
    員A：你酒味很重喔？被告：沒有啊！我要牽來這邊而已啊
    ！被告：我走路過去而已啊！警員B：那有！我們都看到了
    。警員A：就看到你在那邊。被告：我要牽進來一點而已啊
    ！警員B：沒關係，我帶你去抽血。警員B：我都有好好跟你
    講喔！妳要去那裡？
  ④密錄器錄影檔案播放時間20時19分59秒至20時20分10秒處：
　 （被告又開始向道路中間走動，為擺脫警員A、B的拉力，突
    然左手大動作地舉起甩起了警員B的手，而警員A、B欲制止
    被告走動，警員B跑到被告前面阻擋被告前進，而警員A在被
    告後方拉住被告左手部及肩膀，警員A、B同時將被告反制在
    被告機車旁）
　　被告：幹什麼啦！警員B：你配合一點喔（台語）！被告：
    怎樣！你…警員A：兩洞么，水碓明德支援。
　⑵檔案名稱「2021_0208_202013_380」部分：
  ①密錄器錄影檔案播放時間20時20分11秒至20時20分22秒處：
　　(警員A、B持續制止被告走動，將被告反制於被告機車旁)
　　被告：做什麼啦（台語）。員警B ：配合一點啦（台語）。
　　被告：我來這裡拿東西是要做什麼啦…我現在來這拿東西而
    已（台語）。
　②密錄器錄影檔案播放時間20時20分23秒至20時21分27秒處：
　　（此時被告欲掙脫警員A、B的限制，仍不斷地扭動身體，並
    持續在路邊走動，而雙方拉扯中 ）
　　員警A：妳碰我的槍幹麼…妳碰我槍幹麼？
　　（員警A說完話，立即將被告的手反押在被告背後，並將被
    告推倒在地，臉朝地下壓倒在地上）
　　員警B ：妳不要這樣，稍微配合一點喔。被告：我牽進來而
    已，你就在哭夭…我還沒有騎，我進來一點而已（台語）。
　　員警B ：妳就發動了！被告：我沒有發動啦！員警A：你剛
    剛拉我的槍啊幹麼？被告：我哪來拿你的槍啊？你隨便講講
    的，你黑白亂講！被告：我在拿鑰匙不行喔（台語）？
  ③密錄器錄影檔案播放時間20時21分28秒至20時22分24秒處：
　　（此時被告持續遭壓制在地上，臉朝下）
　　被告：你讓我起來啦！你幹什麼！你在欺負女生是不是（台
    語）？被告：起來啦！我要起來不行喔。
　　（此時被告不斷扭動身體欲掙脫壓制由地面爬起來，但警員
    A、B持續壓制被告在地上，不讓被告起身）
　　員警A：趴下啦！被告：起來啦！讓我起來一下！
  ④密錄器錄影檔案播放時間20時22分25秒至20時23分10秒處：
　　（被告因無法掙脫遭壓制在地面，開始哭嚎）
　　被告：（大聲呼喊）員警A：不要動了啦！被告：（大聲尖
    叫）員警B ：報告成功，是酒駕攔查，是攔查酒駕民眾不配
    合。員警A：先給她上銬好了。被告：（大聲尖叫）員警B 
    ：那就辦妨害公務了。被告：我哪有妨害公務啊！我哪有妨
    害公務啊？員警A：那你拔我槍幹麼啦！被告：我那裡拔你
    的槍？你亂講話啊你！…你在誣告，你在誣告，我哪裡拿你
    的槍。
　　（此時被告不斷扭動身體欲掙脫壓制由地面爬起來，但警員
    A、B持續壓制被告在地上，不讓被告起身，並且開始將手銬
    往被告的手部銬上。其中一名員警在上銬期間有查看他的左
    手，被告則不斷在哀嚎中）
　⑶檔案名稱「2021_0208_202013_381」部分：　
　　畫面中，被告則不斷掙動身體及哀嚎中。而數名員警持續拉
    被告的雙手，欲將手銬往被告的手部拷上，但因被告反抗，
    無法順利拷上，因此有員警提議將被告翻身臉朝上。接著數
    西員警分別拉住被告的雙手及雙腳，隨即將被告的雙手拷上
    手銬等節，此有本院110 年11月25日勘驗筆錄暨擷取影像畫
    面附卷可稽（參見本院易字卷第72頁至94之4頁）。
 ⒊是依上開員警密錄器光碟檔案勘驗結果顯示，被告於警員劉澤
    羽、陳柏翰到場盤查時，因不滿警員質疑其涉嫌酒後駕車，
    而與警員爆發口角衝突，其間並數次有掙扎、甩開員警抓握
    其手之情，然被告於掙扎、甩開警員之抓握其手後並未見被
    告有任何續為攻擊警員之積極行為，且被告自遭員警壓制實
    施逮捕，至銬上手銬完成逮捕為止，被告固有與員警發生拉
    扯而未立即就範，惟似未見被告揮拳、扭打之情，是被告在
    員警對之施強制力上銬逮捕過程中，雖因不願配合而掙扎，
    然至多係為脫免警員逮捕之逃避動作，尚未對於實施強制力
    之員警施以主動攻擊，難認已合於施強暴之要件。另承辦員
    警劉澤羽、陳柏翰出具之職務報告固略記載：在逮捕過程中
    張女（即被告）不斷抗拒，警方在給張女上銬過程中張女不
    斷拉扯造成警員劉澤羽左大拇指挫傷併指甲損傷等情（參見
    偵查卷第12頁），然衡情一般人於對方強行掙脫之狀況下欲
    予逮捕時，勢必對於對方掙扎之舉措施以相對應之強制力，
    或重壓其身體、或牢扣其關節、或反折其肢幹，於纏鬥中必
    然冒有不慎因自己之動作而受傷之風險，在壓制之過程中，
    亦難免於與對方身體、現場物品碰撞，而受有些許傷勢。參
    以劉澤羽所受傷勢為左大拇指挫傷併指甲損傷，核與前揭員
    警密錄器光碟影像所顯示，被告欲脫免逮捕，與劉澤羽發生
    掙脫、拉扯等動作而接觸摩擦，所可能產生之傷勢部位、傷
    勢情形相符，而與遭主動積極攻擊而可能產生之較嚴重之傷
    勢截然有別。是被告縱於上開時地，有為脫免逮捕而與劉澤
    羽發生拉扯之情，然依上開勘驗結果，並未見被告有任何接
    續攻擊劉澤羽之積極舉動，可見被告所辯當時只是單純為脫
    免警察管束，並無妨害公務之犯意等語，尚非全然無據。被
    告既非直接且意欲對員警劉澤羽施以物理之強暴手段，即難
    以員警劉澤羽受有上開傷勢，遽認被告主觀上有妨害公務之
    故意，自難遽以妨害公務罪相繩。
　⒋又警員劉澤羽係在與陳柏翰合力將被告制伏後，事後回派出
    所時始發覺密錄器有擦傷及舉發單印表機之保護套有破損，
    並未見有具體指述係遭被告施以如何手段而損壞，此有員警
    劉澤羽、陳柏翰之職務報告在卷可參（參見偵查卷第12頁）
    ，尚難認被告有何故意針對警員劉澤羽或密錄器及舉發單印
    表機之保護套而為破壞行為。況且員警劉澤羽自與陳柏翰攔
    下被告後，期間並與被告理論、爭執，嗣與其他員警合力將
    被告銬上手銬，則員警劉澤羽所配戴之密錄器及舉發單印表
    機之保護套究竟在何時、因何緣故擦傷損壞，要難逕予論斷
    ，更無從認定係被告基於妨害公務執行或毀損公務員職務上
    掌管物品之主觀犯意所為而逕為不利被告之認定。
　⒌綜上各情互參，被告雖因不願配合而有掙脫之行為，惟被告
    上開行為之目的既係為脫免逮捕，且員警劉澤羽所受傷勢，
    亦無法排除因逮捕過程中而形成之可能，另員警劉澤羽所配
    戴之密錄器及舉發單印表機之保護套究竟在何時、因何緣故
    擦傷損壞，要難逕予論斷，揆諸前揭說明，尚難以被告該掙
    扎、消極抵擋之動作，即認屬刑法第135條第1項之妨害公務
    行為。
(三)綜上所述，公訴人所舉之上開論據，均不足以證實被告確有
    對於公務員依法執行職務時施強暴之犯行，尚不足以使本院
    形成被告涉犯對於公務員依法執行職務時施強暴罪之確認心
    證，此外，復查無其他積極證據足資證明被告有何公訴人所
    指對該犯行，依首揭法條規定及判例意旨之說明，自應為無
    罪之諭知。
本案經檢察官魏子凱提起公訴，檢察官劉新耀到庭執行職務。
據上論斷，應依刑事訴訟法第301條第1項，判決如主文。
中　　華　　民　　國　　111 　年　　2 　　月　　24　　日
                  刑事第一庭    法　官  蔡慧雯
上列正本證明與原本無異。
如不服本判決，應於判決送達後20日內敘明上訴理由，向本院提
出上訴狀 (應附繕本) ，上訴於臺灣高等法院。其未敘述上訴理
由者，應於上訴期間屆滿後20日內向本院補提理由書「切勿逕送
上級法院」。
                                 書記官　蘇秀金
中　　華　　民　　國　　111 　年　　3 　　月　　3 　　日